【裁判字號】    98,聲,1019
【裁判日期】    981130
【裁判案由】    聲請迴避
【裁判全文】
臺灣臺南地方法院民事裁定              98年度聲字第1019號
聲  請  人  甲○○
                      之1
上列聲請人即原告因與被告陳富美、洪宗榮間請求侵權行為損害
賠償事件（本院98年度訴字第1094號）事件，聲請法官迴避，本
院裁定如下：
    主    文
聲請駁回。
聲請程序費用由聲請人負擔。
    理    由
一、按法官有應自行迴避而不自行迴避以外之情形，足認其執行
    職務有偏頗之虞者，當事人得聲請法官迴避，固為民事訴訟
    法第33條第1項第2款所明定。又按民事訴訟法第三十三條第
    一項第二款規定推事有應自行迴避而不自行迴避以外之情形
    ，足認其執行職務有偏頗之虞，據而聲請推事迴避者，應以
    推事對於訴訟標的有特別利害關係，或與當事人之一造有密
    切之交誼或嫌怨，或基於其他情形客觀上足疑其為不公平之
    審判者為其原因事實，若僅憑當事人之主觀臆測，或不滿意
    推事進行訴訟遲緩，或認推事指揮訴訟欠當，則不得謂其有
    偏頗之虞（最高法院69年台抗字第457號判例參照）。又僅
    於訴訟進行中有所指揮或裁判，致當事人一造不利，在主觀
    上疑其不公，自不能遽以偏頗為理由聲請拒卻（最高法院18
    年抗字第342號判例參照），且此種迴避原因，依同法第34
    條第2項、第284條之規定，應提出能即時調查之證據以釋明
    之。
二、本件聲請意旨略以：聲請人甲○○與相對人陳富美、洪宗榮
    間請求侵權行為損害賠償事件，業經本院98年度訴字第1094
    號（以下簡稱系爭訴訟）受理在案。茲因承審法官於民國98
    年9月22日上午10時第27庭時，對於聲請人提出請求賠償醫
    藥費之收據新台幣3,649元一事，表示：「醫藥費怎麼需要
    這麼多？被打死都不用花這麼多錢！」又該法官對於聲請人
    提出受傷期間因往返醫院搭乘計程車之收據，未仔細明察收
    據日期，便表示：「你一天計程車要坐六趟啊？」但事實上
    其收據乃多日往返醫院之車資收據，而非於同一日所搭乘。
    再者，聲請人向該法官表示其因為此案而精神大受影響，而
    罹患憂鬱症（經成大醫院鑑定而領有身心障礙手冊）並有失
    眠之情形，該法官竟謂：「那我晚上也都睡不著啊！」，該
    法官之言行足認其執行職務有偏頗之虞。聲請人於98年9月
    22日始知悉上情。為此，依民事訟訴法第33條第1項第2款之
    規定（聲請人誤引為刑事訴訟法第18條第2款），聲請該法
    官迴避云云。
三、經查：聲請人與陳富美、洪宗榮間因請求侵權行為損害賠償
    事件現於本院98年度訴字第1094號案件審理中等情，業經本
    院調取該案卷宗核閱屬實。雖聲請人以承審法官口頭表示「
    醫藥費怎麼需要這麼多？被打死都不用花這麼多錢」、「你
    一天計程車要坐六趟啊」、「那我晚上也都睡不著啊」，足
    認承審法官執行職務有偏頗之虞云云，而聲請法官迴避。然
    按訴訟指揮權及闡明權適度之運用，有利使當事人為適當完
    全之辯論，均屬法律賦予審判長或受命法官之權限。又當事
    人主張有利於己之事實者，就其事實有舉證之責任，有舉證
    責任之當事人如未善盡舉證責任，即可能受敗訴之判決；而
    民事訴訟因涉及之實體法與程序法極為繁難，在非採律師強
    制代理制度之情形下，一般民眾通常難為適當而完全有利於
    己之舉證或辯論。因此，未委任律師之當事人常因欠缺法律
    知識，雖自認已經善盡舉證責任，然其舉證卻未能說服法官
    而使法官為其有利之判決。實務上，在兩造均未委任律師擔
    任代理人之情形下，法院為使訴訟程序進行順利，並促進訴
    訟經濟，就兩造所提出之訴訟資料是否已達於攻擊或防禦之
    目的，通常亦會加以闡明，使當事人為完全之辯論或另行充
    實其舉證資料。而聲請人於原審就醫療費、計程車車資、慰
    撫金等費用，固提出診斷證明書、收據為證，然上開費用之
    必要性、與侵權行為有無因果關係等事項，其舉證是否已使
    法官達於確信之地步，而無再行補充之必要，自係以直接審
    理該案件之法官最為清楚。承審法官基於訴訟指揮權，適度
    運用闡明權，曉諭當事人舉證未盡之處，乃基於法律賦予審
    判長或受命法官之權限，無涉其職務之執行有無偏頗之情。
    此徵諸承審法官就聲請人請求車資之部分，諭知「就車資明
    細詳細列表並指出證據資料陳報到院」（見本院98年度訴字
    第1094號卷第19頁）等情即可明瞭。況聲請人主張承審法官
    上開言語縱或屬實，亦屬承審法官指揮訴訟進行態度是否適
    當之問題，要與上開說明所謂「法官對於訴訟標的有特別利
    害關係，或與當事人之一造有密切之交誼或嫌怨，或有其他
    情形客觀上足疑其為不公平之審判者」有間。揆諸首揭判例
    及說明，聲請人因對承審法官行使訴訟指揮權之言語主觀認
    為不適當，即認該法官執行職務有偏頗之虞，即無可採。
四、綜上，本件聲請人聲請迴避之原因，與上開民事訴訟法規定
    及前揭裁判意旨有悖，是本件法官迴避之聲請，不應准許，
    應予駁回。
五、結論：依民事訴訟法第78條、第95條，裁定如主文。
中    華    民    國    98    年    11    月    30    日
                  民事第二庭    審判長法  官  林念祖
                                      法  官  魏玉英
                                      法  官  張麗娟
以上正本係照原本作成。
如對本裁定抗告須於裁定送達後10日內向本院提出抗告狀，並繳
納抗告費新臺幣1,000元。
中    華    民    國    98    年    11    月    30    日
                                      書記官  楊宗倫


司法院資訊處製作；財團法人民間司法改革基金會備份。
